【裁判字號】    91,交訴,97
【裁判日期】    920711
【裁判案由】    業務過失致死
【裁判全文】
臺灣高雄地方法院刑事判決                          九十一年度交訴字第九七號
    公  訴  人  臺灣高雄地方法院檢察署檢察官
    被      告  丙○○
    選任辯護人  宋皇佑律師
                黃榮坤律師
右列被告因業務過失致死案件，經檢察官提起公訴（九十一年度偵字第四二三二號、
第五三二四號），本院判決如左：
    主  文
丙○○從事業務之人，因業務上之過失致人於死，處有期徒刑捌月。
    事  實
一、丙○○係領有職業小客車駕駛執照之人，且以販賣雞蛋為業，每日須駕駛自小貨
    車載運雞蛋予客戶，係以駕駛自小貨車載運雞蛋為其附隨業務。其於民國九十年
    十二月十四日，駕駛後車斗上置有帆布車棚之車牌號碼Ｃ９─４２１０號白色自
    小貨車（下稱Ｃ９─４２１０號貨車），欲前往高雄縣路竹鄉「龍發堂」載運雞
    蛋，而於同日下午二時十七分許行經高雄縣湖內鄉○○路竹湖橋（下稱竹湖橋）
    ，並行駛於竹湖橋上往高雄縣阿蓮鄉之由西往東方向之二線車道上之外側車道時
    ，在Ｃ９─４２１０號貨車前方約七公尺處，適有甲○○騎車牌號碼ＯＩＳ─１
    ２５號重機車（下稱ＯＩＳ─１２５號機車）搭載其妻吳劉杏與Ｃ９─４２１０
    號貨車同樣行駛於竹湖橋上由西往東方向之外側車道上，丙○○欲超越前方甲○○所騎之機車，其本應注意汽車超車於超越時，應顯示左方向燈並於前車左側保
    持半公尺以上之間隔超過，行至安全距離後，再顯示右方向燈駛入原行路線，且
    當時之客觀情形，天候晴、日間自然光線、天候晴、柏油路面乾燥無缺陷、無障
    礙物、視距良好，依其智識能力並無不能注意之情事，然因當時竹湖橋上恰有一
    部拖車行駛於由西往東方向之內線道上，且該拖車之後輪又在丙○○所駕之Ｃ９
    ─４２１０號貨車之左方，若Ｃ９─４２１０號貨車往左駛入內側車道，將可能
    與當時行駛於內側車道之前開拖車相撞，丙○○因無法直接將Ｃ９─４２１０號
    貨車駛入內側車道後再行超越ＯＩＳ─１２５號機車，猶冒然將Ｃ９─４２１０
    號貨車向前行駛並先略向左偏，從ＯＩＳ─１２５號機車左方與竹湖橋上分道線
    間之空隙切入，並欲待超越ＯＩＳ─１２５號機車後即再往右將Ｃ９─４２１０
    號貨車之車身切回外側車道，惟丙○○在進行上開超車動作時，因疏未注意Ｃ９
    ─４２１０號貨車須與右方併行之ＯＩＳ─１２５號機車保持半公尺以上供安全
    切入而避免兩車擦碰之間隔距離，以及應在超越ＯＩＳ─１２５號機車後達到右
    行切入外側車道亦不致於擦碰該機車或妨礙該機車正常駕駛之安全距離後方得再
    右行切入外側車道，導致Ｃ９─４２１０號貨車從上開空隙切入並超越ＯＩＳ─
    １２５號機車，而在往右將Ｃ９─４２１０號貨車車身切回外側車道時，該貨車
    位於右後輪上方帆布車棚之帆布勾擦及ＯＩＳ─１２５號機車左側駕駛手把，使
    ＯＩＳ─１２５號機車因而搖晃向右偏移，撞擊竹湖橋橋垣後反彈翻倒滑行於地
    ，甲○○與吳劉杏雙雙自機車上跌落，吳劉杏並因而受有顱內出血、頭部外傷、
    左上肢及左下肢多處擦挫傷之傷害，經送醫急救，仍於九十年十二月二十日下午
    二時四十五分許不治死亡。丙○○因不知業已肇事而仍駕駛Ｃ９─４２１０號貨
    車離去（關於另涉肇事逃逸部分，業據檢察官以罪嫌不足予以不起訴處分確定）
    ，經當時駕駛車牌號碼ＪＥ─六三三號聯結車（下稱ＪＥ─六三三號車）跟在Ｃ
    ９─４２１０號貨車之車後並目賭車禍過程之丁○○報警，警方始循線查獲前情
  。
二、案高雄縣政府警察局湖內分局報請臺灣高雄地方法院檢察署檢察官偵查起訴。
    理  由
一、訊據被告丙○○對於其領有職業小客車駕駛執照，且因販賣雞蛋為業而每日須駕
    駛自小貨車載運雞蛋，並於九十年十二月十四日駕駛Ｃ９─４２１０號貨車前往
    高雄縣路竹鄉「龍發堂」載運雞蛋之途中，曾於同日下午二時十七分許行經竹湖
    橋，並往高雄縣阿蓮鄉之由西往東方向行駛於橋上等情，固為坦承，惟矢口否認
    駕車肇事，並辯稱：伊當時係駕駛Ｃ９─４２１０號貨車行駛於竹湖橋上由西往
    東方向之內側車道上，並無因超車而與他車發生擦撞之情形云云，經查：
    (1)被害人吳劉杏係因搭坐告訴人甲○○騎駛之ＯＩＳ─１２５號機車，然該機車
      倒地使被害人跌落，被害人並因而受有顱內出血、頭部外傷、左上肢及左下肢
      多處擦挫傷之傷害，經送醫急救，仍於九十年十二月二十日下午二時四十五分
      許不治死亡之情，除為告訴人所陳外，並經臺灣高雄地方法院檢察署檢察官督
      同同署法醫師相驗屬實，有勘驗筆錄、相驗屍體證明書、鑑定驗斷書在卷可憑
      （見同署九十年度相字第二一三四號相驗卷第五頁至第十五頁，又該相驗卷下
      稱九十年度相字第二一三四號相驗卷）。
    (2)告訴人於警詢及偵訊時即陳稱：伊騎ＯＩＳ─１２５號機車搭載被害人，行經
      竹湖橋上往高雄縣阿蓮鄉方向時，車牌號碼尾三數為２１０號、載有裝雞蛋箱
      子之白色小貨車擦撞伊所騎之機車，機車因而倒地，被害人跌倒撞擊到頭部等
      語（見警卷第三頁背面、九十年度相字第二一三四號相驗卷第十六頁背面），
      並於審理時詳稱：九十年十二月十四日下午二時十七分許，伊騎機車（即ＯＩ
      Ｓ─１２５號機車）載跨坐之被害人從高雄縣湖內村前往阿蓮鄉，而騎至兩線
      道之竹湖橋上時，伊騎在很靠橋邊牆垣之外車道上，當時同方向離伊之機車約
      二、三公尺之前方有一台拖車，後方離伊之機車約三、四公尺之後方有一台拖
      車，拖車都開在內線道上，被告所開之貨車（即Ｃ９─４２１０號貨車）原本
      行駛於伊之機車後面之內車道上，後來該貨車就從伊之機車左側要超越機車，
      而該貨車超車要向右切入返回外車道時，該貨車後車斗右邊之帆布擦撞到伊之
      機車之左邊手把，致使伊之機車因而往右偏撞到橋邊，然後再反彈翻倒，機車
      往前滑行後右邊朝上倒地，伊也倒地，伊爬起來看時發現被害人倒臥在離橋邊
      三十公分左右之處，當時她跟伊說頭很痛已無法起身等語（見審理卷第八十六
      頁、第八十八頁），而證人丁○○除於警詢時陳稱：伊當時駕駛車牌號碼ＪＥ
      ─六三三號車，跟在Ｃ９─４２１０號貨車後方同方向由高雄縣湖內村往阿蓮
      鄉方向行駛，車子上竹湖橋後，Ｃ９─４２１０號貨車便想超越上載一男一女
      之ＯＩＳ─１２５號機車，然Ｃ９─４２１０號貨車之尾部擦撞到該機車，該
      機車遂因而倒地，伊見Ｃ９─４２１０號貨車擦撞到該機車時，有按喇叭但該
      貨車未停，伊駕車尾追惟未追上，但有看到該貨車之車牌號碼為Ｃ９─４２１
      ０號，伊便打行動電話向一一０報案等語（見警詢第五頁背面），並於審理時
      再詳稱：伊當時開ＪＥ─六三三號車從台一線省道往南方向行駛，在省道停紅
      燈時，前方即停Ｃ９─４２１０號貨車，伊之ＪＥ─六三三號車即跟著該貨車
      左轉上竹湖橋，伊行駛之方向係二線道，Ｃ９─４２１０號貨車及ＪＥ─六三
      三號車均行駛於外側車道，伊在左轉上橋時有看到一台機車（即ＯＩＳ─１２
      ５號機車，上載一位老先生及一位老太太）騎在伊前面那台Ｃ９─４２１０號
      貨車之右前方約七公尺處，當時另有一台拖車上橋後沿內側車道行駛，而該拖
      車的後輪快超過Ｃ９─４２１０號貨車時，貨車想要超越前方之ＯＩＳ─１２
      ５號機車，但因內側車道有上開拖車經過，Ｃ９─４２１０號貨車只能稍微往
      左偏行，就再切回外側車道，不能直接駛入內側車道，否則會與內側車道之拖
      車相撞，而Ｃ９─４２１０號貨車在切回外側車道時，該貨車後輪上方之帆布
      勾到前述機車之手把，機車就不穩直晃，然後就撞到橋垣倒地倒在外側車道，
      伊按喇叭警示，但Ｃ９─４２１０號貨車並沒有停車，伊就踩煞車讓車減速切
      入內線道從旁邊經過（當時拖車已經開走），見上開老先生、老太太都有摔倒
      ，老太太倒在外線道，臉擦到地上，老先生有站起來看那台貨車，當時小貨車
      未停下仍然繼續往前行駛，因伊要看該貨車之車牌，故當時伊未停車繼續往前
      行駛，在過彎道下橋時有看到該貨車之車號，因該貨車也剛下坡，速度不是很
      快，貨車後面車號之噴漆也蠻大字，且當時是白天，光線充足，沒有下雨，伊
      之視力係一．○或一．二左右，故伊很清楚見到車牌號碼，伊並在車上打行動
      電話向一一０報警等語至明（見審理卷第一０九頁至第一一一頁），且查證人
      丁○○確實在九十年十二月十四日下午二時二十二分許以000000000
      0號行動電話播打一一０報案，並報稱車號Ｃ９─４２１０號之車在高雄縣湖
      內鄉○○路竹湖橋上肇事，除為據報至竹湖橋上查看之警員乙○○所證述外（
      見審理卷第八十九頁），並有湖內分局中心來案各類案件紀錄表及00000
      00000號行動電話九十年二月十四日之通聯紀錄各一份可稽（見九十年度
      相字第二一三四號相驗卷第三頁及第二十三頁），且依該通聯紀錄上紀錄之上
      開0000000000號行動電話播打一一０時所使用之編號七七三一Ｄ號
      基地台位置，收訊服務範圍確實涵蓋竹湖橋之情，有中華電信股份有限公司行
      動電話通信分公司高雄營業處九十二年一月二日行高政字第９２Ａ４３０００
      ０１號函可參，足見證人丁○○當時應確實在現場目擊整個事發過程，且參以
      證人丁○○與告訴人及被告均不相識，與被告亦無任何怨仇，其係客觀中立之
      第三人，並無設詞誣陷被告之必要，故其對於現場過程之敘述，應至為可信，
      此外，依警方拍攝之ＯＩＳ─１２５號機車相片，在該機車車頭燈左側、前輪
      左側擋泥板及車身左側擋板等處明顯見有滑行之擦痕，且左方向燈亦出現破裂
      情形，有機車相片七幀可稽（見警卷第十八頁至第二十一頁），堪認與前揭告
      訴人及證人丁○○陳稱之ＯＩＳ─１２５號機車往右偏移而撞擊竹湖橋橋垣後
      反彈翻倒滑行於地之情形吻合。從而，依前開告訴人及證人丁○○之陳述，被
      告當係駕駛Ｃ９─４２１０號貨車並行駛於竹湖橋上往高雄縣阿蓮鄉之由西往
      東方向之二線車道上之外側車道時，為求超越前方告訴人所騎搭載被害人之Ｏ
      ＩＳ─１２５號機車機車，然因顧及當時左方內線道上恰有一部拖車，且該拖
      車之後輪又在Ｃ９─４２１０號貨車之左方，為避免駛入內側車道而可能與前
      開拖車相撞，被告遂將Ｃ９─４２１０號貨車向前行駛並先略向左偏，從ＯＩ
      Ｓ─１２５號機車左方與竹湖橋上分道線間之空隙切入，並待超越ＯＩＳ─１
      ２５號機車後即再往右將Ｃ９─４２１０號貨車之車身切回外側車道，然在往
      右將Ｃ９─４２１０號貨車車身切回外側車道時，貨車位於右後輪上方帆布車
      棚之帆布勾擦及ＯＩＳ─１２５號機車左側駕駛手把，使該機車因而向右偏移
      ，撞擊竹湖橋橋垣後反彈翻倒滑行於地，並致吳劉杏自機車上跌落受傷，而不
      治死亡。
    (3)按汽車超車於超越時，應顯示左方向燈並於前車左側保持半公尺以上之間隔超
      過，行至安全距離後，再顯示右方向燈駛入原行路線，道路交通安全規則事故
      第一百零一條第五款立有規定，蓋汽車在進行超車時，與前車左側保持半公尺
      以上之間隔，並行至足以切回原車道而不致於與被超越之車擦撞或妨礙被超越
      之車正常駕駛之安全距離後，始將車切回原車道，方能避免在超車時與被超越
      之車碰撞或有礙被超越之車之正常駕駛而肇生車禍事端，此為駕駛人所應注意
      並確實遵守之事項，被告係考領有職業小客車駕駛執照，有證號查詢汽車駕駛
      人表一份可參（見審理卷第一七三頁），被告對於上開規定，理當知之甚詳，
      其駕車時自應注意上述規定並確實遵守之，且本件車禍現場當時，係屬下午二
      時十七分許，天候晴朗，日間自然光線充足，再車禍現場係屬乾燥無缺陷、無
      障礙物之柏油路面，視距亦為良好之情，有高雄縣警察局道路交通事故調查報
      告表一份可憑（見警卷第七頁），且依被告之智識能力，亦無不能注意之情事
      ，則被告在駕駛Ｃ９─４２１０號貨車從告訴人騎駛之ＯＩＳ─１２５號機車
      左側進行超車動作，顯然疏於注意Ｃ９─４２１０號貨車應與被超越之ＯＩＳ
      ─１２５號機車保持半公尺以上之間隔始能超過，且應行至安全距離後始得再
      右行切入原本行駛之外側車道，以避免二車發生擦撞或其他有礙於ＯＩＳ─１
      ２５號機車正常駕駛行為之情形產生，即冒然在欠缺上開二項超車條件之情形
      下超車，方才發生Ｃ９─４２１０號貨車在右行切入原本行駛之外側車道時，
      因既無保持半公尺以上之間隔，亦未保持足夠之安全距離之下，位於該貨車右
      後輪上方帆布車棚之帆布勾擦及ＯＩＳ─１２５號機車左側駕駛手把，使該機
      車因而向右偏移而撞擊竹湖橋橋垣後反彈翻倒滑行於地，被害人因此自機車跌
      落並受傷後不治死亡，則被告之駕駛行為顯有過失，且該過失與被害人死亡之
      結果間存有相當之因果關係，應堪予認定。
    (4)綜上所述，被告所辯云云，無非事後卸責之詞，不足採信，事證明確，被告犯
      行洵堪認定。
二、被告因從事販賣雞蛋而平日須駕駛自小貨車載運雞蛋予客戶，其以駕駛自小貨車
    載運雞蛋為其從事販賣雞蛋工作之附隨業務，應為刑法所指從事業務之人。核被
    告所為，係犯刑法第二百七十六條第二項之業務過失致人於死罪。審酌被告駕車
    時本應注意道路交通安全規則之相關規定，以維護行車之安全，竟疏於注意肇生
    本件車禍而致人命喪失，且犯後猶否認肇事，犯後態度難認良好，且現仍未與被
    害人家屬達成賠償和解，惟念其雖就本件車禍存有過失，然斟酌其過失之情節，
    係在超車時未及注意與前車之間隔及保持安全距離之下，車身擦勾ＯＩＳ─１２
    ５號機車之左側駕駛手把，致使該機車搖晃右偏，撞擊橋垣而生本件車禍，衡與
    直接衝撞肇事之過失情節容有差異，且被告先前未曾有任何犯罪前科，有臺灣高
    等法院被告全國前案紀錄表及臺灣高雄地方法院檢察署刑案資料查註紀錄表可參
    ，素行並非不良，且其本身及妻、子目前均失業中，長子又係中度語障，次子尚
    仍在私立大學就讀，家況尚非稱善，有台南市南區大恩里辦公處證明書、長子之
    殘障手冊及次子之學生證各一份可參，堪見被告家庭經濟狀況並非稱善等一切情
    狀，量處如主文所示之刑。
據上論斷，應依刑事訴訟法第二百九十九條第一項前段，刑法第二百七十六條第二項
，罰金罰鍰提高標準條例第一條前段，判決如主文。
中      華      民      國    九十二    年      七      月     十一     日
臺灣高雄地方法院交通法庭
                                      法  官    陳威龍
右正本證明與原本無異。
如不服本判決，應於判決送達後十日內，向本院提出上訴狀。
                                      書記官    張家瑜
中      華      民      國    九十二    年      七      月     十一     日
附錄本判決論罪之法條：
刑法二百七十六條第二項
從事業務之人，因業務上之犯前項之罪者，處五年以下有期徒刑或拘役，得併科三千
元以下罰金。


司法院資訊處製作；財團法人民間司法改革基金會備份。
